臺灣花蓮地方法院刑事判決　　　　　　　 96年度訴字第216號
公　訴　人　臺灣花蓮地方法院檢察署檢察官
被　　　告　乙○○
　　　　　　　　　　（另案於臺灣台北監獄執行中）
上列被告因違反毒品危害防制條例案件，經檢察官提起公訴（96
年度偵字第1228號、96年度毒偵字第 288號）及移送併案審理（
臺灣板橋地方法院檢察署96年度毒偵字第3644號），經本院合議
庭裁定改行簡式審判程序審理後，判決如下：
    主  文
乙○○施用第一級毒品，累犯，處有期徒刑拾月，減為有期徒刑
伍月，如易科罰金，以新台幣壹仟元折算壹日。
    事  實  及  理  由
一、犯罪事實：
    乙○○前因施用毒品案件，經法院裁定送觀察、勒戒後，認
    有繼續施用毒品之傾向，並裁定送強制戒治，於民國92年10
    月28日因停止其處分而出戒治所，嗣因保護管束期滿，經臺
    灣桃園地方法院檢察署檢察官於93年10月17日為不起訴處分
    。復因施用毒品案件，經台灣桃園地方法院判處應執行有期
    徒刑9月確定，甫於95年8月15日縮刑期滿執行完畢。仍不知
    悔改，基於施用第一級毒品之單一犯意，於96年 2月14日為
    警採尿前26小時內某時、96年 2月22日為警採尿前26小時內
    某時（蒞庭檢察官已更正施用毒品時間如上），在台北縣板
    橋市其妹妹住處，各施用第一級毒品海洛因1次。嗣於96年2
    月14日，經警採其尿液送驗，結果呈鴉片類陽性反應而查獲
    ；復於96年 2月22日，因其父袁蓬義認為其可能施用毒品而
    報警處理，經警於96年 2月22日中午12時許，採其尿液送驗
    ，結果呈鴉片類陽性反應而查獲。
二、證據：
    (一)被告乙○○於本院之自白。
    (二)證人袁蓬義於警詢之證述。
    (三)臺灣檢驗科技股份有限公司濫用藥物尿液檢驗報告、偵辦
      毒品危害防制條例案被移送者姓名及代碼對照表、慈濟大
      學濫用藥物檢驗中心檢驗總表及偵辦毒品案件涉嫌人尿液
      檢驗採集送驗紀錄表各1張。
    (四)台灣高等法院被告前案紀錄表1份。
三、核被告乙○○所為，係犯毒品危害防制條例第10條第 1項之
    施用第一級毒品罪。按刑事法若干犯罪行為態樣，本質上原
    具有反覆、延續實行之特徵，立法時既予特別歸類，定為犯
    罪構成要件之行為要素，則行為人基於概括之犯意，在密切
    接近之一定時、地持續實行之複次行為，倘依社會通念，於
    客觀上認為符合一個反覆、延續性之行為觀念者，於刑法評
    價上，即應僅成立一罪。學理上所稱「集合犯」即屬之（最
    高法院95年度臺上字第1079號判決意旨參照）。另判斷何種
    構成要件行為，預計就是集合行為？首先要藉助「文義解釋
    」，也就是從法條所描述文字的通常語意來判斷。當文義解
    釋無法提供明確答案時，則必須探究系爭處罰規範的目的來
    解釋，並參酌實際生活上犯罪的典型實施型態來綜合判斷。
    而依毒品危害防制條例第2條第1項所規定之「毒品」的定義
    ，可知毒品因有高度之成癮性及濫用性，即一方面因「耐藥
    性」的影響，導致行為人必須逐漸增加施用劑量，方能達成
    主觀之相同效果；他方面則因「生理依賴性」及「心理依賴
    性」的影響，導致行為人對毒品產生強烈渴求，終至不能根
    絕，因此施用者一經上癮，即難戒斷，在其主觀依賴毒品之
    心理下，須持續、密接施用毒品以解癮，再犯率高，否則難
    以承受毒癮發作之痛苦，且施用次數、重量通常與施用毒品
    期間成正比，各次施用毒品之間隔愈趨密集，是施用毒品行
    為，本質上具有反覆實施之行為特性，依社會通念，客觀上
    符合一個反覆、延續性之行為觀念，依上開說明，施用毒品
    應為「集合犯」甚明（台灣高等法院高雄分院96年度上訴字
    第385號、96年度上訴字第216號、最高法院96年度台上字第
    1802號判決可資參照）。經查：本件被告 2次施用毒品之時
    間相隔僅數日，在此時間密接、施用毒品之種類亦屬相同，
    及上述毒品之特性，應認定被告 2次施用毒品行為，係出於
    反覆、延續施用之單一行為決意為之，僅成立一罪。至扣案
    之注射針筒7支及吸食器1個，被告供稱係多年前施用毒品所
    遺留，非供本案施用毒品所用等語，而其本案 2次驗尿結果
    ，僅呈鴉片類陽性反應，就安非他命類均呈陰性反應，足證
    其並未施用第二級毒品安非他命。而被告於94年間確實因施
    用第一、二級毒品，經法院判決應執行有期徒刑 9月確定，
    此有卷附台灣高等法院被告前案紀錄表可稽，是其供稱：扣
    案物係多年前施用毒品所遺留等語，應堪信為真實。上開扣
    案物既非被告供犯本案之罪所用，本院自無從宣告沒收，併
    予敘明。
四、又本件被告犯罪時間在民國96年 4月24日以前，所犯合於中
    華民國96年罪犯減刑條例第2條第 1項第3款之規定，爰減其
    宣告刑二分之一。
五、依刑事訴訟法第299條第1項前段、第273條之1第1項、第310
    條之2、第454條，毒品危害防制條例第10條第 1項，刑法第
    11條前段、第47條第1項，第41條第1項前段，刑法施行法第
    1條之1，中華民國96年罪犯減刑條例第2條第1項第3款、第7
    條、第9條，判決如主文。
六、如不服本件判決，得自判決正本送達之日起10日內，向本院
    提起上訴（須附繕本）。
本案經檢察官甲○○到庭執行職務。
中　　華　　民　　國　　96　　年　　8 　　月　　3 　　日
                        臺灣花蓮地方法院刑事第一庭
                                法  官  李  世  華
上列正本證明與原本無異。
如對本判決不服，應於送達後10日內，向本院提出上訴狀。（應
抄附繕本）
                                書記官
中　　華　　民　　國　　96　　年　　8 　　月　　3 　　日
附錄本判決論罪之法律條文：
毒品危害防制條例第10條第1項：
施用第一級毒品者，處 6 月以上 5 年以下有期徒刑。
